【裁判字號】    88,上更(一),1
【裁判日期】    890621
【裁判案由】    懲治盜匪條例等
【裁判全文】
臺灣高等法院臺中分院刑事判決                    八十八年度上更(一)字第一號
    上  訴  人  己○○
    即  被  告
    指定辯護人  本院公設辯護人  卯○○
右上訴人因懲治盜匪條例案件，不服台灣彰化地方法院八十六年度訴字第二一八號中
華民國八十七年四月三日第一審判決（起訴案號：台灣彰化地方法院檢察署八十五年
度偵字第九八七九號、八十六年度偵字第九三八、一九六七號）），提起上訴，經最
高法院第一次發回更審，本院判決如左：
      主  文
原判決撤銷。
己○○無罪。
      理  由
一、公訴意旨如起訴書所載，茲引用之。
二、公訴人認上訴人即被告己○○涉有盜匪、非法持有槍械之犯嫌，無非以共犯戌○
    ○、亥○○之供述，及被害人申○○等人之指述與作案之槍支二支、子彈十一發
    等物扣案可憑，暨扣案之槍支、子彈，經送鑑定，認具殺傷力，為其論據。惟訊
    之被告堅決否認有何公訴人所指之盜匪及非法持有槍械之犯行，辯稱：八十五年
    十月間，戌○○向被告借用一把土製手槍，約定一週後返還，當時有證人施焜榮
    在場，被告拿至員林國小借于戌○○，施焜榮也有一同前往。詎戌○○借去之後
    ，不知去向，被告不甘受損，便約施焜榮、顧中興、洪混榮等人，不時到戌○○
    家索討該手槍，戌○○避不見面，被告無奈只得託戌○○之母轉告戌○○。八十
    五年十一月間，戌○○與亥○○忽持鐵棍至被告家中，將被告毆傷，並恐嚇被告
    不得到戌○○家騷擾，且不得再索討槍枝，否則就要被告死得很難看。被告不甘
    受辱，即偕同施焜榮、顧中興、洪混榮到戌○○家中找戌○○討回公道，因戌○
    ○不在，被告乃持木棒搗毀戌○○家中門窗、家具。八十五年十二月間，戌○○
    被捕，竟與亥○○合謀誣指被告共同涉案。被告借予戌○○之玩具手槍，有缺零
    件，不能發射等語。
三、關於盜匪部分犯行：
（一）、經查，證人即被害人戊○○於警訊時證稱：「該三名歹徒均戴有毛線製之頭
        套，只露出兩眼，因當時非常混亂，沒有辦法認清楚。」（見八十五年度偵
        字第九八七九號卷宗第一五九頁反面）；於原審調查時，供稱：「三個人都
        矇面，剩下兩支眼睛露出來。」（見原審卷宗第三一頁反面）。證人即被害
        人子○○於警訊時，證稱：「當時因他們三人均戴有頭套，但我從相片中可
        看出戌○○、亥○○二人眼神、長像，非常相似。另一位己○○我沒有即象
        。」（見八十五年度偵字第九八七九號卷宗第一六一頁反面）；於八十六年
        四月二十五日原審訊問時，亦未指認被告涉案（見原審卷宗第六十二頁）。
        證人酉○○於原審八十八年四月九日調查時，並未指認被告涉案，於本院更
        審前調查時，亦證稱：「我從頭到尾都沒有看到人」（見本院更審前卷宗第
        五十六頁）。被害人即證人寅○○於八十五年十二月二十九日警訊時，證稱
        ：「因當時我在三樓，害怕的不敢下樓，所以不敢確定是否為己○○。」（
        見員警刑字第一九三八五號卷宗第十四頁）。被害人即證人丑○○於警訊時
        及原審調查時證稱：戌○○有參與，另一人（己○○）認不出來（見員警刑
        字第一九三八五號卷宗第十七頁、原審卷宗第六十三頁）。被害人巳○○於
        原審調查時，證稱：「我當時太緊張，不清楚（庭上之戌○○、被告是否搶
        劫）」（見原審卷宗第六十三頁反面）。被害人即證人甲○○於警訊時，證
        稱：伊確認戌○○，他當時手持黑色手槍，在逃嫌犯己○○，沒有看清楚（
        見員警刑字第一九三八五號卷宗第二十頁）。於本院八十八年十二月三日調
        查時，亦證稱，不能確認被告有參與行搶。證人即被害人午○○於警訊時，
        證稱：當時戌○○先進屋，伊因不敢看，所以不清楚亥○○三人如何行搶。
        有聽甲○○說，戌○○、己○○各拿一把手槍等語（見員警刑字第一九三八
        五號卷宗第二十一、二十二頁）；於本院八十八年十二月三日調查時，亦證
        稱，無法確認被告是否行槍。證人即被害人施仲堅、癸○○於本院八十八年
        十二月三日調查時，證人即被害人王金瑩（乙○○）、丙○○、王東林（王
        武強）、壬○○於本院八十八年一月十七日調查時，均證稱：無法確認被告
        有共同行搶。證人即被害人庚○○於警訊時證稱：「是戌○○、亥○○（強
        盜財物沒錯），至於口卡己○○因只有相片，無法認清楚是否為互徒。」（
        見員警刑字第一九三八五號卷宗第二十三頁反面）。證人即被害人辰○○於
        警訊時證稱：「是戌○○及亥○○沒錯，至於口卡己○○因只有相片，無法
        認清是否歹徒。）」（見員警刑字第一九三八五號卷宗第二十六頁正面）。
        證人即被害人辛○○於警訊時亦證稱：「戌○○及亥○○是強盜我財物之歹
        徒沒錯，另口卡上照片之男子己○○，我沒有辦法確認，而戌○○是當時歹
        徒之一。」（見員警刑字第一九三八五號卷宗第二八頁正面）。證人即被害
        人申○○、未○○於警訊時雖曾稱：己○○確係三人其中一個（見八十五年
        度九八七九號偵查卷宗第一六七、一六九頁）。惟於原審調查時，均證稱：
        「我們說照片不清楚，警察說應該這個人有參與，後來警方捉到己○○，要
        我們指認，我們說不是這個人。」（見原審卷宗第一二四頁反面）上開證人
        即被害人之證言，或明確證稱被告未參與犯行；或證稱無法指認；或僅於警
        訊時，指認口卡片；於被告本人經證人指認時，即明確證稱，被告未參與強
        盜，是上開證人即被害人之證言，均不足為被告犯罪之證據。另證人即被害
        人天○○於警訊時，指認口卡片，證稱：被告手持西瓜刀云云。天○○迭經
        傳訊到庭指認，均未到庭。惟同時被搶之丑○○，於警訊時，雖據口卡指認
        被告參與行搶，但於原審調查時，指認真人時，則僅指認戌○○，未指認被
        告為參與行搶之人。另同時被搶之巳○○則證稱：因當時太緊張，無法指認
        。是天○○僅依口卡指認被告參與行搶之證言，尚乏證據證明其證言為正確
        ，自難憑其僅依口卡指認被告行搶之證言，認定被告犯罪。
（二）、又查，證人施焜榮證稱：「我於八十五年十月初跟己○○帶手槍拿到員林國
        小借戌○○，是否有子彈我不知道，拿給戌○○後我才知道。」（見原審卷
        宗第三三六頁）。又證稱：「沒有還，因八十五年十月初至十二月間，我都
        和己○○在一起」「戌○○沒有還槍，己○○和我去過好幾次，己○○打破
        賴家玻璃，我在外面，時間是八十五年十一月中旬及十月中旬」「己○○至
        賴家打破玻璃之前，戌○○有去打己○○，因當天我去己○○家出來，後來
        他又打呼叫器給我，說戌○○有三、四個人到他家打他。」（見原審卷宗第
        三三六頁）。證人顧中興亦證稱：「戌○○被抓前二個月，己○○常去找我
        ，因戌○○曾和別人到己○○家打他，己○○不敢回家，常到我家廢棄工廠
        找我，己○○被打後也曾找我一起到賴家找賴家倉，還有二位叫施混榮、洪
        焜榮和我們一起去。」「八十五年十一、十二月間（去賴家），詳細日期忘
        了」「由我開車去，己○○爬牆進去，一直叫戌○○，沒有人回話，他就打
        破好幾塊玻璃」（見原審卷宗第一五二頁）。證人張倉維亦證稱：己○○曾
        借槍給戌○○；伊曾載己○○去戌○○家，己○○進去砸東西等語（見原審
        卷宗第一七七頁）。證人即戌○○之母賴林宣證稱：「他（即被告）時常去
        找戌○○，他大部分是晚上去找，偶爾去找我兒子，我問他什麼事他都不說
        」「有一次他來找戌○○，找不到人，他就打破戌○○房間的玻璃，還用車
        撞我家鐵門，日期是戌○○還沒被捉來法院之前去的。」（見原審卷宗第一
        六七頁）即戌○○於本院更審前調查時，亦供稱：「與被告有仇恨，他寄放
        手槍於我處，我不還他，於八十五年十月或十一月去搗毀我家玻璃等」「因
        懷恨故意拖他下水」（見本院更審前卷宗第一一七頁、本院更審卷宗第八十
        一頁）於本院第一次更審時，亦證稱：約八十五年十七月底或十二月初到被
        告家找過被告一次，和被告打架等語（本院更審卷宗第一六六頁）。證人亥
        ○○亦證稱：「認識（被告），打架認識的，二年多前，八十五年十月間，
        他跑到戌○○家中砸毀門窗，戌○○於同年十、十一月找我到己○○家打他
        」（見本院更審卷宗第九十七頁）「之前他去戌○○吵過架，在刑事組戌○
        ○才叫我要說是與己○○共犯。」（見本院更審卷第一四八頁）。足認被告
        與戌○○、亥○○，於八十五年十月間，互有爭執，甚且發生互毆，被告更
        因而至戌○○家裡，砸毀門窗。戌○○、亥○○雖均曾供稱：被告亦曾參與
        行搶；惟嗣改稱：被告未參與行搶，其等供述，前後齟齬，已有瑕疵。參以
        戌○○與被告曾因借槍、還槍事，發生爭執，甚且互毆，被告因而砸毀李甲
        倉家門窗；亥○○與戌○○同行，亦曾遭被告打了一下之情節，應以戌○○
        、亥○○後之證言，即被告並未參與行搶，所以供稱被告亦共同參與行搶，
        係因與被告因借槍還槍事起爭執，甚且互毆，被告並至戌○○住處砸毀門窗
        ，因而欲拖被告下水之證詞，較為可信。是戌○○、亥○○所為被告亦參與
        行搶之證言，與事實不符，不得為被告犯罪之證據。
（三）、綜上各情，證人即被害人等之證言、共犯之供述，均不足證明被告有如公訴
        人所指之盜匪犯行；而本院又查無證據足以證明，被告盜匪部分犯罪不能證
        明。
四、關於持有槍彈部分：
    共犯李甲倉固曾供稱：扣案之改造玩具手槍、子彈均是被告提供云云；共犯亥○
    ○亦曾為同樣之供述。惟查，戌○○於原審供稱：「編號0000000000號是亥○○
    的，我不知道從哪裡來的，編號 000000000號是己○○借我的，於八十五年在員
    林國中借我的。」（見原審卷宗第四六頁）於本院更審前亦證稱：是事先寄放，
    八十五年年底寄放一支無殺傷力之改造手槍，以後持此搶劫（見本院更審前卷宗
    第一一六頁）。本院調查時亦證稱：扣案之二支槍及子彈，不能發射那支是向己
    ○○借的，借來時，就知道少了一個零件；一支是亥○○的，子彈是伊去買的（
    見本院更審卷宗第二六六頁、第二六七頁）。亥○○亦證稱：「改造手槍及子彈
    是戌○○於十二月中旬交給我的，有時候他又把槍拿回去交給我。」（見偵查卷
    宗第一九三頁）。戌○○、亥○○關於作案槍彈來源之供述，既已前後不一；而
    其等二人曾與被告發生爭執，互有嫌隙，已如前述。且戌○○、亥○○亦均供稱
    ：欲拖被告下水等語。斟酌上述各情，足認戌○○、亥○○後之供述，為正確而
    可信。又扣案之手槍及子彈，經送鑑定結果，認：均係由仿半自動手槍製造之玩
    具手槍改造而成，槍管材質為金屬且己貫通。槍支編號0000000000號者，機械性
    能良好，可擊發子彈，認具殺傷力。槍支編號0000000000號者，槍支機械損壞，
    無法擊發子彈，依現狀，認不具殺傷力，此有內政部警政署刑事警察局鑑驗通知
    書附卷可憑（附八十五年度偵字第九八七九號偵查卷宗第一九八頁）。足證被告
    借予戌○○之手槍是編號0000000000號，機械損壞，無法擊發子彈，不具殺傷力
    之改造玩具手槍。被告既未參與本案之盜匪案件，自亦未與共犯戌○○、亥○○
    共同持有另一支具殺傷力之改造玩具手槍。被告此部分持有槍械罪之犯行，亦不
    能證明。
五、原審就被告被訴於八十五年十月二十九日二十三時許，與戌○○、綽號阿海者，
    在彰化縣員林鎮○○路○段一三三號強取被害人戊○○之財物；及同日二十三時
    十五分許，在彰化縣員林鎮○○路○段三十四號強取子○○之財物三萬餘元部分
    之犯行，漏未判決，顯有瑕疵。
六、共犯戌○○、亥○○之供述，及被害人申○○等人之指述與作案之槍支二支、子
    彈十一發等物，均不足以證明被告檢察官所指之盜匪及持有槍彈之犯行，而本院
    又查無證據足以證明被告有檢察官所指之犯行，其犯罪不能證明。原審依懲治盜
  匪條例第五條第一項第一款、第二項、修正前槍砲彈藥刀械管制條例第十條第三
    項、第十一條第三項之規定，對被告論罪科刑，固非無見。惟本案被告被訴如起
    訴書所載之盜匪、非法持有槍械之犯行，均屬不能證明，原審未為無罪之諭知，
    已有瑕疵；又原審就被告強劫被害人戊○○、子○○部分漏未審判，亦有瑕疵。
    本件上訴意旨，否認犯罪，指摘原判決認事用法有誤，為有理由，應有本院撤銷
    改判，自為無罪之諭知。
據上論結，應依刑事訴訟法第三百六十九條第一項前段、第三百零一條第一項，判決
如主文。
本案經檢察官丁○○到庭執行職務。
中      華      民      國    八十九     年      六       月    二十一  日
                                  臺灣高等法院臺中分院刑事第九庭
                                        審判長法  官  胡  森  田
                                              法  官  康  應  龍
                                              法  官  趙  春  碧
右正本證明與原本無異。
如不服本判決應於收受送達後十日內向本院提出上訴書狀，其未述上訴之理由者並
得於提起上訴後十日內向本院補提理由書（均須按他造當事人之人數附繕本）。
                                              書記官  廖  來  信
中      華      民      國    八十九     年      六       月    二十七  日
                                                                        Ｃ


司法院資訊處製作；財團法人民間司法改革基金會備份。
